臺灣臺北地方法院民事判決　　　　　　　95年度訴字第2176號
原　　　告　乙○○
訴訟代理人　丙○○
　　　　　　甲○○
被　　　告　丁○○
訴訟代理人　戊○○
上列當事人間侵權行為損害賠償事件，本院於民國九十六年七月
六日言詞辯論終結，判決如下：
    主  文
被告應給付原告新台幣壹佰伍拾捌萬參仟貳佰伍拾貳元，並自民
國九十四年十一月十六日起至清償日止，按年息百分之五計算之
利息。
原告其餘之訴駁回。
訴訟費用由被告負擔五分之一，餘由原告負擔。
本判決第一項於原告以新台幣伍拾萬元供擔保後，得假執行。
原告其餘假執行之聲請駁回。
    事實及理由
一、原告起訴主張被告於民國93年11月24日下午2時28分許，駕
    駛車號DR-3139號自小客車，自台北市○○路670巷南側之洗
    車場駛出，本應注意汽車行駛時應遵循行進方向，不得逆向
    行駛，且依當時情況亦無不能注意情事，竟疏未注意，貿然
    以垂直偏轉逆向駕車穿越該巷，竟轉入同巷由東向西方向之
    車道，嗣行駛至該巷行車分向線時，適有光華巴士司機林約
    璽駕駛車號AF-795號公共汽車，沿該巷由東向西方向車道行
    駛至該處，二車發生碰撞，致使該公共汽車上乘客即原告不
    堪車禍碰撞所生猛烈搖晃，向前傾倒，頭部撞擊車前右側擋
    風玻璃而當場昏迷，並受有臉部、頸部及右肩挫傷、右手擦
    傷、頸椎扭傷及腰椎挫傷等傷害，93年12月25日，原告突然
    昏迷，全身痙攣冰冷，再度緊急送台安醫院急救，93年12月
    12日，原告再度昏倒，緊急送醫，94年1月10日，原告全身
    痙攣、癲癇、突然昏厥，緊急送台大醫院急救，95年4月4日
    ，原告再次發生痙攣、癲癇，緊急送敏盛醫院急救。又原告
    連續服癲癇藥TEGRETOL（癲通常效衣錠）2週後嚴重藥物中
    毒，發生史蒂芬強森症，全身紅腫異常，口腔潰爛，視覺不
    清，精神恍惚，95年4月23日緊急送台安醫院急救，醫生立
    即施打類固醇，經過治療脫離險境。95年4月11日台安醫院
    精神科腦波檢查報告，醫生認為腦波出現異常放電，是造成
    痙攣、癲癇、昏厥的主因，均係車禍傷害所造成的。爰依民
    法第184條第1項前段，請求被告給付下述金額：
    (一)三年看護費：以外籍看護計算依仲介行情每月新台幣（下
      同）30,000元，30,000X36個月=1,080,000元。
    (二)醫療及相關費用：1.醫療收據共計56張，共計44,252元。
      2.交通費及誤餐費，每趟計程車往返400元，誤餐費2人
      200元，共600元。600X56次=33,600元3.醫囑需長期追蹤
      服藥治療，暫以3年計：每週門診1次，交通費、誤餐費、
      掛號費診察費合計1,000 元：1,000X52週/年X3年=156,
      000元。
    (三)額外家庭生活支出：
      煮飯、洗衣、打掃、清潔以每月以額外增加15,000元，暫
      以3年計：15,000X36個月=540,000元
    (四)復健費用：據醫院復健專業人員說：復健以腦部，頸脊椎
      為最困難，需各種輔助儀器，且療效緩慢，需長期持續耐
      心治療，亦暫以3年計：1,000,000元。
    (五)精神損失賠償：被告身體、健康遭到侵害，精神恐懼及死
      亡威脅。原告係合格之瑜珈教師，具有國際教學及文化交
      流之貢獻，正值59歲盛年，遭此重大傷害致工作、事業遭
      受殘害，原本和樂家庭為此而愁雲慘霧，依法提出被告和
      家屬精神損失賠償費用4,500,000元。
    (六)法院裁判費及各項證書費：1.96年5月28日，民事裁判費
      52,480元。2.96年5月16日，臺大醫院作業基金專戶，1,
      000元。3.96年6月5日，台安醫院證費，1,000元。
      合計(一)至(六)項求償金額為7,408,332元。
    並聲明：被告應賠償原告7,408,332元，並自起訴狀繕本送
    達之翌日起至清償日止，按年息5%計算之利息，並願供擔保
    請准宣告假執行。
二、被告則以：否認原告主張之症狀係由系爭車禍引起，對於原
    告計算損害以3年為基準，有意見等語資為抗辯。並聲明：
    原告之訴駁回。
三、原告主張被告於93年11月24日下午2時28分許，駕駛車號
    DR-3139號自小客車，自台北市○○路670巷南側之洗車場駛
    出，本應注意汽車行駛時應遵循行進方向，不得逆向行駛，
    且依當時情況亦無不能注意情事，竟疏未注意，貿然以垂直
    偏轉逆向駕車穿越該巷，竟轉入同巷由東向西方向之車道，
    嗣行駛至該巷行車分向線時，適有光華巴士司機林約璽駕駛
    車號AF-795號公共汽車，沿該巷由東向西方向車道行駛至該
    處，二車發生碰撞，致使該公共汽車上乘客即原告不堪車禍
    碰撞所生猛烈搖晃，向前傾倒，頭部撞擊車前右側擋風玻璃
    而當場昏迷，並受有臉部、頸部及右肩挫傷、右手擦傷、頸
    椎扭傷及腰椎挫傷等傷害之事實，業據其提出診斷證明書影
    本在卷可稽，而被告因過失傷害，經台灣高等法院判處有期
    徒刑3月，如易科罰金以300元折算1日等情，業據本院依職
    權調閱95年度交上易字第2號卷宗，經核屬實，堪認原告主
    張之前揭事實為真實。原告另主張因被告之行為，致原告發
    生痙攣、癲癇，且因原告連續服癲癇藥TEGRETOL而發生史蒂
    芬強森症等情，惟為被告所否認，經查，原告之癲癇症與93
    年11月24日車禍受傷害之後遺症有高度相關性，且原告史蒂
    芬強森證發生之原因與治療癲癇症所使用藥物 (Tegretal)
    有關等情，有台安醫院96年6月7日 (96)醫發字第390號函在
    卷可稽（見第265頁），顯見原告之癲癇及史蒂芬強森症均
    係被告過失傷害行為產生之後遺症，被告前揭所辯，並不足
    採。
四、按因過失不法侵害他人之權利者，負損害賠償責任；不法侵
    害他人之身體、健康，被害人雖非財產上之損害，亦得請求
    賠償相當之金額，民法第184條第1項前段、第195條第1項前
    段定有明文。本件被告之過失行為致原告受有臉部、頸部及
    右肩挫傷、右手擦傷、頸椎扭傷及腰椎挫傷等傷害，並引起
    癲癇、史蒂芬強森症之後遺症，揆諸前揭規定，原告請求被
    告負損害賠償責任，自屬有據。茲就原告之請求，分述如下
    ：
（一）三年看護費：原告以外籍看護依仲介行情每月30,000元計
      算，而請求3年之看護費1,080,000元，惟查，原告於93年
      12月12日至12月13日在台安醫院住院治療，主訴頸部及背
      部疼痛無法行動，住院期間須人照顧等情，有台安醫院95
      年5月18日 (95) 醫發字第220號函在卷可稽（見第78頁）
      ，而原告目前並無跡象顯示日常生活需仰賴他人協助等情
      ，亦有台安醫院96年6月7日 (96)醫發字第390號函在卷可
      參，是原告得請求之看護費，依醫院1日看護費2,200元之
      行情計算，在4,400元之範圍內為有理由（2,200x2=4,400
      ），逾此部分之請求，則無理由。
（二）醫療及相關費用：原告請求醫療費用44,252元，及交通費
      、誤餐費33,600元，台安醫院證書費1,000元，業據原告
      提出門診掛號繳費單據影本等件為證，並為被告所不爭執
      ，原告之前揭請求為有理由，至原告另以醫囑需長期追蹤
      服藥治療，暫以3年計，每週門診1次，交通費、誤餐費、
      掛號費診察費合計156,000元云云，惟此部分之損害尚未
      發生，原告不得預為請求，是其此部分之請求，並無理由
      。
（三）額外家庭生活支出：原告主張煮飯、洗衣、打掃、清潔以
      每月額外增加15,000元，暫以3年計，而請求540,000元云
      云，惟被告無法證明該等支出係屬必要，是其請求並無理
      由。
（四）復健費用：原告以復健需長期持續治療，暫以3年計而請
      求1,000,000元云云，惟此部分之損害尚未發生，原告不
      得預為請求，是其此部分之請求，並無理由。
（五）精神損失賠償：原告請求精神上之損害賠償4,500,000元
      ，本院審酌原告係合格之瑜珈教師，正值59歲盛年，因被
      告之行為致生癲癇之後遺症，常因痙攣而送醫急救，並因
      連續服癲癇藥而生嚴重之藥物中毒，併發史蒂芬強森症（
      症狀為全身紅腫異常，口腔潰爛），致原告之健康、工作
      產生重大之影響，及兩造間之身分、地位、經濟狀況等一
      切情狀，認原告得請求之慰撫金以1,500,000元為適當。
（六）法院裁判費及各項證書費：原告請求民事裁判費52,480元
      、96年5月16日台大醫院病歷費用1, 000元，惟此部分係
      屬訴訟費用之範疇，由法院依民事訴訟之相關規定定兩造
      分擔比例，是原告之請求即屬無據。
（七）綜上所述，原告得請求之費用為1,582,252元（即
      4,400+44,252+33,600+1,000+1,500,000=1,583,252）。
五、從而，原告依據侵權行為之法律關係，請求被告賠償原告
    1,583,252元，並自起訴狀繕本送達之翌日（即94年11月16
    日）起至清償日止，按年息5%計算之利息，即無不合，應予
    准許。逾此部分之請求則無理由，應予駁回。
六、原告陳明願供擔保，聲請宣告假執行，就其勝訴部分，核無
    不合，爰酌定相當擔保金額准許之。至其敗訴部分，其假執
    行之聲請已失所附麗，應併予駁回。
七、因本案事證已臻明確，兩造其餘主張陳述及所提之證據，均
    毋庸再予審酌，附此敘明。
八、結論：原告之訴為一部有理由，一部無理由，依民事訴訟法
    第79條、第390條第2項判決如主文。
中　　華　　民　　國　　96　　年　　7 　　月　　27　　日
                  民事第六庭    法　官　郭美杏
以上正本係照原本作成
如對本判決上訴，須於判決送達後20日內向本院提出上訴狀
中　　華　　民　　國　　96　　年　　7 　　月　　30　　日
                    　　　　　　書記官　潘惠梅
